最高法院刑事判決　　　　　　九十四年度台上字第一八一四號
　　上　訴　人　甲○○
　　　　　　　　　　　　38號.
　　　　　　　　　　　　39之.
　　　　　　　　　　　　（現另案在台灣台中監獄執行中）
上列上訴人因傷害致人於死案件，不服台灣高等法院台中分院中
華民國九十四年一月二十日第二審判決（九十三年度上訴字第一
六五三號，起訴案號：台灣台中地方法院檢察署九十二年度偵字
第一二七三五號），提起上訴，本院判決如下：
    主  文
原判決撤銷，發回台灣高等法院台中分院。
    理  由
本件原判決撤銷第一審之科刑判決，改判論處上訴人甲○○以共
同傷害人之身體，因而致人於死罪刑，固非無見。
惟按民國九十二年二月六日修正公布之刑事訴訟法第一百五十五
條第二項規定：無證據能力，未經合法調查之證據，不得作為判
斷之依據。同法第二百八十七條之二規定：法院就被告本人之案
件調查共同被告時，該共同被告準用有關人證之規定。同法第一
百五十八條之三規定：證人、鑑定人依法應具結而未具結者，其
證言或鑑定意見，不得作為證據。同法第一百六十六條第一項規
定：當事人、代理人、辯護人及輔佐人聲請傳喚之證人、鑑定人
，於審判長為人別訊問後，由當事人、代理人或辯護人直接詰問
之。被告如無辯護人，而不欲行詰問時，審判長仍應予詢問證人
、鑑定人之適當機會。同法第一百六十六條之六規定：法院依職
權傳喚之證人或鑑定人，經審判長訊問後，當事人、代理人或辯
護人得詰問之。此項規定，並於九十二年九月一日施行。本件第
一審法院於刑事訴訟法修正施行後就上訴人本人之案件調查共同
被告黃永祥、潘麒仁、潘振華及徐孝峰（下稱共同被告黃永華等
四人）時，固命共同被告黃永祥等四人具結，但因上訴人未到庭
而未予直接詰問之機會，有第一審法院九十二年度訴字第二００
八號影印卷(一)可稽。乃原審審判長於九十四年一月六日審判期日
並未傳喚共同被告黃永祥等四人到庭，使上訴人有詰問之機會，
有審判筆錄可按。遽以上開共同被告黃永祥等四人在第一審法院
有瑕疵之證言，資為論處上訴人以共同傷害人之身體，因而致人
於死罪刑之基礎（見原判決第五頁倒數第四、三行，第六頁第四
、五行，第七頁倒數第三、二行，第八頁倒數第四至二行）。揆
之上開規定，自係以未經合法調查之證據，作為裁判之基礎，要
難謂為適法。上訴意旨執以指摘原判決不當，非無理由，應認原
判決有撤銷發回更審之原因。
據上論結，應依刑事訴訟法第三百九十七條、第四百零一條，判
決如主文。
中　　華　　民　　國　九十四　年　　四　　月　 十四　 日
                      最高法院刑事第八庭
                          審判長法官  呂　潮　澤
                                法官  吳　昆　仁
                                法官  孫　增　同
                                法官  吳　昭　瑩
                                法官  趙　文　淵
      本件正本證明與原本無異
                                      書  記  官
中　　華　　民　　國　九十四　年　　四　　月　 十八 　日
                                                      V
